【裁判字號】    89,簡上,31
【裁判日期】    890712
【裁判案由】    毀損等
【裁判全文】
臺灣基隆地方法院刑事判決                          八十九年度簡上字第三一號
    上  訴  人  丙○○
    選任辯護人  林達傑
右上訴人因毀損案件，不服本院八十八年度瑞簡字第一三六號中華民國八十八年十二
月二日簡易判決（聲請案號：八十八年度偵字第六三八二號、八十八年度偵字第六四
一四號），提起上訴，本院第二審判決如左：
    主      文
原判決撤銷。
丙○○連續無故侵入他人住宅，處拘役貳拾日，如易科罰金，以參佰元折算壹日。
    事      實
一、丙○○與乙○○同住在台北縣萬里鄉○○路三十巷內，丙○○住於該巷二弄七號
    三樓，乙○○住於該巷六號，因乙○○之子甲○○於住宅前院飼養有大麥町犬，
    該犬每於有人經過時，多會狂吠並企圖攻擊，丙○○為此不滿，竟基於無故侵入
    他人住宅之概括犯意，於八十八年九月三日凌晨五時三十分許，未經乙○○及其
    餘居住於該住宅內人之同意，無故持鐵鋸侵入乙○○住宅前院，擊打該大麥町犬
    。後於同年十月二十二日上午六時五十分許，丙○○基於同一之概括犯意，未經
    乙○○及其餘居住於該住宅內人之同意，再持農用掃刀侵入乙○○住宅前院，恣
    意砍打該犬。
二、案經甲○○訴由台北縣警察局瑞芳分局報請台灣基隆地方法院檢察署檢察官偵查
    起訴。
    理      由
一、訊據被告丙○○固坦承曾於八十八年十月二十二日上午六時五十分許，無故侵入
    乙○○住宅之前院等情，惟辯稱：八十八年九月三日伊並未進入乙○○之住宅前
    院，是伊於乙○○之住宅外，為了自衛誤傷小狗，而後該小狗跑回住處，且伊縱
    其後有侵入住宅之情事，亦未經該住宅之所有人乙○○提出告訴云云。然查：
    （一）被告於八十八年九月三日侵入乙○○之住宅前院砍打大麥町犬之情事，業
          據告訴人甲○○指述歷歷，復經證人乙○○於警訊、偵查及本院審理中結
          證屬實，衡諸常情，八十八年九月三日被告第一次侵入乙○○住宅時，當
          時為凌晨五時三十分，一般人均尚在睡夢中，不可能將房屋之大門開啟而
          使大門之防閑作用無法發揮；況在住宅之前院養狗即為了防止有小偷侵入
          或其他可能不利於居住於該住宅內人之情事發生，如將犬隻放於住宅外，
          任其自由跑動，則犬隻防盜之功能將喪失殆盡，亦與常理不符。是被告辯
          稱於八十八年九月三日未侵入乙○○住宅云云，顯屬卸責之詞，不足採信
          ，應可認為被告確有於八十八年九月三日凌晨五時三十分無故侵入乙○○
          住宅之前院。
    （二）按刑法第三百零六條第一項之侵入住宅罪，均係侵害個人法益之居住安全
          ，被害人為住宅之現時有支配權之人，包括居住人、所有人、承租人、管
          理人等在內（褚劍鴻先生著刑法分則釋論第一０三０頁參照）。易言之，
          住宅之居住人亦得為侵入住宅罪之告訴人，不以住宅之所有權人為限，經
          查，告訴人甲○○現即住於其父乙○○所有之住宅內，是屬該住宅之居住
          人，參諸上開說明，甲○○自有告訴權，而甲○○於民國八十八年九月六
          日在台北縣警察局金山分局所製作之筆錄中，已明白表示對被告提出侵入
          住宅罪之告訴，此由該筆錄中所記載：「（你是否要對丙○○提出告訴？
          ）要。我要告他侵入我家及傷害我的小狗等罪行。」等語觀之，本件被告
          侵入住宅之犯行，經有權告訴之人提出告訴，已甚明顯，是被告辯稱未經
          合法告訴云云，顯屬無稽，並無足採。是本件事證明確，被告之犯行洵堪
          認定，自應依法予以論科。
二、核被告所為係犯刑法第三百零六條第一項之侵入住宅罪。被告先後二次犯行，時
    距非遠，所犯係犯罪構成要件相同之罪名，顯基於概括之犯意為之，為連續犯，
    應依刑法第五十六條規定論以一罪並加重其刑。
三、原審認定被告係犯刑法第三百五十四條之毀損罪與同法第三百零六條第一項之侵
    入住宅罪，並認二罪間具方法、結果之牽連關係，依牽連犯之規定，從一重論以
    毀損罪，而據以論罪科刑，固非無見，惟按，刑法第三百五十四條之「毀損」係
    指銷毀滅除、拋棄，使物之效用全部喪失；而所謂「損壞」係指損傷破壞物體，
    使其效用全部或一部喪失；又「致令不堪用」則指以毀棄、損壞以外之其他方法
    ，雖未毀損原物，但使物之效用喪失者而言（褚劍鴻先生著刑法分則釋論第一三
    三四頁參照）。次按，刑法第三百五十四條之毀損罪，以使所毀損之物失其全部
    或一部效用為構成要件。被告潛至他人豬舍投以殺鼠毒藥，企圖毒殺之豬，既經
    獸醫救治得免於死，則其效用尚無全部或一部喪失情事，而本條之罪，又無處罰
    未遂之規定，自應為無罪之諭知。最高法院四十七年台非字第三四號判例著有明
    文。經查，本件被告先後二次持鐵鋸及農用掃刀砍打該大麥町犬，皆未導致該大
    麥町犬死亡，有國立台灣大學農學院附設動物醫院醫療（診斷）證明書二紙在卷
    可稽，至於八十八年十月二十八日雖經上開動物醫院診斷該大麥町具有恐懼性行
    為問題，惟此係醫師據告訴人甲○○所述所為之診斷，並不能因此即認為該大麥
    町犬確具有恐懼性行為問題，而得認為該大麥町犬之效用有全部或一部喪失之情
    事，此亦有上開動物醫院醫療（診斷）證明書附卷可考。又該大麥町犬最後雖已
    死亡，然並無證據足以證明係因被告之砍殺行為所致，是參諸上開說明與判例意
    旨，尚難認為被告有毀損犯行，此外復查無其他積極證據足以證明被告犯有毀損
    罪。原判決認定被告另犯有毀損罪行，尚有未洽，被告上訴意旨，認應為無罪判
    決，固非可採，惟原判決既有可議，仍應由本院予以撤銷改判。爰審酌被告犯罪
    之動機、目的、手段、所生之危害及事後猶飾詞卸責，犯罪後態度不佳等一切情
    狀，量處如主文所示之刑，並諭知易科罰金之折算標準。
據上論斷，應依刑事訴訟法第四百五十五條之一第三項、第三百六十九條第一項前段
、第三百六十四條、二百九十九條第一項前段、刑法第五十六條、第三百零六條第一
項、第四十一條、罰金罰鍰提高標準條例第一條前段、第二條，判決如主文。
本案經檢察官林楨森到庭執行職務
中      華      民      國      八十九      年      七    月    十二    日
                                      臺灣基隆地方法院刑事第三庭
                                          審判長法  官  林 育 如
                                                法  官  蔡 佳 玲
                                                法  官  林 火 炎
右正本證明與原本無異。
本件判決不得上訴。
                                                書記官  明 祖 斌
中      華      民      國      八十九      年      七    月   三十一   日
【附錄論罪法條】
  ■刑法
    第三百零六條第一項：
    無故侵入他人住宅、建築物或附連圍繞之土地或船艦者，處一年以下有期徒刑、
    拘役或三百元以下罰金。


司法院資訊處製作；財團法人民間司法改革基金會備份。
